【裁判字號】    97,交聲,1648
【裁判日期】    980227
【裁判案由】    交管條例聲異
【裁判全文】
臺灣板橋地方法院交通事件裁定        97年度交聲字第1648號
原處分機關  交通部公路總局臺北區監理所
異  議  人
即受處分人  乙○○
上列異議人即受處分人因違反道路交通管理處罰條例案件，不服
原處分機關於中華民國97年6 月18日所為之裁決處分（裁決書案
號：北監營裁字第裁40-AEW478243號），聲明異議，本院裁定如
下：
    主  文
原處分撤銷。
乙○○不罰。
    理  由
一、原處分意旨略以：異議人即受處分人乙○○於民國97年3 月
    10日上午11時10分許，駕駛車牌號碼846-HR號營業貨運曳引
    車，行經臺北市○○路61號前，因違規跨越雙黃線行駛，經
    臺北市政府警察局信義分局（下稱原舉發機關）警員當場攔
    停後，以異議人違反道路交通管理處罰條例第45條第12款規
    定為由，掣單舉發，嗣並移送原處分機關就異議人上開違規
    事由，裁處罰鍰新臺幣600 元，並記違規點數1 點云云。
二、本件聲明異議意旨則以：異議人從未曾駕駛車牌號碼846-HR
    號營業貨運曳引車，亦未於本件舉發違規之時間，駕車行經
    該違規地點，舉發通知單上之簽名並非伊所簽，可能係遭人
    冒名；異議人並無違規之行為，經異議人申訴後，原處分機
    關仍以異議人違規事證明確，而為裁罰之處分，爰依法聲明
    異議，請求撤銷原處分等語。
三、經查，本件原處分機關認異議人有跨越雙黃線行駛之違規行
    為，而依道路交通管理處罰條例第45條第12款規定予以裁罰
    ，無非係以原舉發機關警員所掣發之北市警交字第AEW47824
    3 號舉發違反道路交通管理事件通知單1 紙，為其論據；惟
    查，證人即舉發異議人本件違規事由之原舉發機關警員甲○
    ○，於本院審理時到庭結證略稱：本件違規係由伊當場舉發
    ，當時伊看見車牌號碼846-HR號營業貨運曳引車違規跨越雙
    黃線行駛，欲進入工地內，伊立刻上前攔停，該車駕駛人向
    伊表示急著要先進場，稍後會出來讓伊開單，伊就先記錄該
    違規車輛之車牌號碼，之後有一人自工地內走出來，持該違
    規車輛之行車執照及異議人之駕駛執照，自稱係方才違規之
    駕駛人，伊就依證件所記載內容掣單舉發，伊攔停該違規車
    輛當時，駕駛人只有將車窗搖下來，伊沒有看清楚駕駛人之
    長相，也無法確定是否為異議人本人等語（見本院97年12月
    22日訊問筆錄第2 至第3 頁），是依證人上開證述情節，證
    人於掣單舉發當時，僅係憑該事後自稱為駕駛人之人所提供
    之行照及駕照等資料，即逕以異議人為違規行為人而掣單舉
    發，並未於當場攔停之第一時間詳予查核該違規駕駛人之真
    實身分，已無從擔保該違規行為人確為異議人本人無誤，且
    證人復證稱不能確定異議人是否即為該違規駕駛人等語（詳
    前述），自難僅憑前揭舉發違反道路交通管理事件通知單之
    記載，遽為不利於異議人之認定；再者，觀諸前揭舉發違反
    道路交通管理事件通知單上「乙○○」之簽名筆跡，與本院
    當庭命異議人本人書寫之「乙○○」簽名筆跡，兩者縱以肉
    眼觀察，已可發現其於字型、筆劃、運筆慣性等特徵方面，
    均有顯著之不同，難認係出自同一人之手；從而，異議人辯
    稱：伊並非本件之違規行為人，應係遭他人冒名等語，尚非
    全屬無據。綜上所述，本件原舉發機關所指違規跨越雙黃線
    行駛之駕駛人，尚不能證明確為異議人本人，原處分機關未
    及詳查，徒憑原舉發機關之舉發，即對異議人為首揭之處分
    ，難認適法；此外，本院復查無其他積極證據足認異議人確
    有原處分機關所認定之違規行為，爰撤銷原處分，依法為異
    議人不罰之諭知，以昭慎重。
據上論斷，應依道路交通案件處理辦法第20條，裁定如主文。
中    華    民    國    98    年    2     月    27    日
                  交通法庭    法  官  劉景宜
以上正本證明與原本無異。
如不服本裁定，得自收受送達之日起5 日內向本院提出抗告狀。
                              書記官  謝秀青
中    華    民    國    98    年    3     月    6     日


司法院資訊處製作；財團法人民間司法改革基金會備份。
